【裁判字號】    97,訴,8
【裁判日期】    971110
【裁判案由】    廢棄物清理法
【裁判全文】
臺灣士林地方法院刑事判決                 97年度訴字第8號
公  訴  人  臺灣士林地方法院檢察署檢察官
被      告  永業陶瓷股份有限公司
兼  代表人  甲○○
上  一  人
選任辯護人  溫光雄律師
上列被告等因違反廢棄物清理法案件，經檢察官提起公訴（96年
度偵字第182 號、96年度偵字第15329 號），本院判決如下：
    主  文
永業陶瓷股份有限公司因其代表人執行業務犯廢棄物清理法第四
十六條第四款之非法清除廢棄物罪，處罰金新臺幣拾萬元，減為
罰金新臺幣伍萬元。
甲○○犯廢棄物清理法第四十六條第四款之非法清除廢棄物罪，
處有期徒刑壹年，減為有期徒刑陸月，如易科罰金，以新臺幣壹
仟元折算壹日。
    事  實
一、甲○○係永業陶瓷股份有限公司（設臺北縣淡水鎮○○○路
    ○ 段111 巷8 之1 號，下稱永業公司）之負責人。緣永業公
    司前於民國91年間，透過莊明琪向復興陶磁耐火工業股份有
    限公司租用位在臺北縣三芝鄉圓山村曹子坑43之2 號之部分
    土地經營工廠（下稱復興一廠）生產陶瓷產品，並向不特定
    廠商大量收集廢木材供作燃料使用，而由員工將隨廢木材所
    夾帶，而屬一般廢棄物之廢布條、塑膠袋等垃圾予以分離後
    ，該等一般廢棄物均暫時堆放在前開廠區。嗣於95年10月間
    ，因上揭土地租約終止而需返還土地，永業公司需遷廠至該
    公司自93年間起，即已向不知情之德久股份有限公司所租用
    位在臺北縣三芝鄉○地○○段大湖小段19-1、19-3、19-4、
    19-6、19-7、20地號及臺北縣淡水鎮○○○段三角埔子小段
    39、40地號之部分土地（即臺北縣三芝鄉福德村大湖8 號，
    下稱大湖二廠；又該租約係每年換約1 次，最近一次係於95
    年10月24日續約，租期至96年10月31日止），以繼續生產陶
    瓷，惟因前揭堆放在復興一廠土地上之一般廢棄物需於返還
    該土地時一併清除，永業公司復因遷廠及添購設備需支出大
    筆款項，無力負擔由合法清運業者清除上開廢棄物所需支出
    之高額費用，高偉明乃明知未領有主管機關核發之廢棄物清
    除機構許可文件，不得從事廢棄物清除業務，仍於未領有主
    管機關核發之廢棄物清除機構許可文件之情形下，基於未經
    許可從事廢棄物清除業務之犯意，自95年10月底某日起，接
    續由不知情之永業公司員工駕駛永業公司所有之卡車，或利
    用不知情之廢木材進料廠商司機，於廢木材卸貨後駕駛空車
    ，將前揭復興一廠土地上所堆放之一般廢棄物（即包括廢布
    條、廢塑膠及廢輪胎在內之垃圾，重量總計約200 公噸），
    均載運至大湖二廠廠區內之臺北縣三芝鄉○地○○段大湖小
    段19-7、20地號土地堆放，以此方式，非法從事一般廢棄物
    之清除。嗣於95年12月15日上午10時30分許，經臺北縣政府
    環保局派員會同臺北縣政府警察局淡水分局員警前往臺北縣
    三芝鄉福德村大湖8 號之大湖二廠稽查，因於上開土地當場
    查獲大量一般廢棄物，而偵悉上情。
二、案經臺北縣政府警察局淡水分局報告臺灣士林地方法院檢察
    署檢察官偵查起訴。
    理  由
一、按被告以外之人於審判外之言詞或書面陳述，除法律有規定
    者外，不得作為證據；又被告以外之人於審判外之陳述，雖
    不符合同法第159 條之1 至第159 條之4 之規定，但經當事
    人於審判程序同意作為證據，法院審酌該言詞陳述或書面陳
    述作成時之情況，認為適當者，亦得為證據。當事人、代理
    人或辯護人於法院調查證據時，知有第159 條第1 項不得為
    證據之情形，而未於言詞辯論終結前聲明異議者，視為有前
    項之同意，刑事訴訟法第159 條第1 項及第159 條之5 分別
    定有明文。查本判決以下所引用之各該被告以外之人於審判
    外之陳述（包含書面陳述），皆屬傳聞證據，惟當事人及辯
    護人雖知上開證據資料為傳聞證據，但於本院審判期日中均
    表示無意見而不予爭執（參見本院卷第57頁、第106 頁及第
    187 頁），且迄至言詞辯論終結前亦未再聲明異議，本院審
    酌上開證據資料製作時之情況，尚無違法不當及證明力明顯
    過低之瑕疵，亦認為以之作為證據應屬適當，故揆諸前開規
    定，爰逕依刑事訴訟法第159 條之5 規定，認前揭證據資料
    均例外有證據能力，合先敘明。
二、上揭犯罪事實，業據被告甲○○暨永業公司於本院審理時坦
    承不諱（參見本院卷第309 頁），核與證人即永業公司員工
    丙○○、王志忠於本院審理中證述渠等曾於永業公司復興一
    廠揀選並分離夾帶於木材中之垃圾等情（參見本院卷第120
    至121 頁、第123 頁）、證人乙○○於警詢及本院審理中一
    貫證述：伊自95年9 月10日起受僱永業公司，並在大湖二廠
    焊接圍牆，伊剛到大湖二廠時，現場只有一點點廢棄物，後
    來貨車便不斷載來，而堆成現在（指遭查獲時）這樣等語（
    參見96年度偵字第182 號卷第19頁、本院卷第129 頁、第13
    1 頁）、證人即臺北縣政府環保局稽查科人員王金銓於本院
    審理時證稱：伊於95年12月15日前往大湖二廠稽查時，一開
    始僅看到現場堆放之廢木材，因被告公司已取得廢木材之再
    利用資格，遂認為不符移送法辦之要件，但之後繼續往上爬
    到像一座小山的地方，便看到有一很深的坑洞，約2 、3 層
    樓高，裡面為夾雜廢布料、廢塑膠之一般廢棄物，此部分因
    與再利用資格之許可範圍不符，已構成違法等語（參見本院
    卷第198 頁至第199 頁、第202 頁）相符；此外，並有臺北
    縣政府營利事業登記證、經濟部工廠登記證（附於同上偵卷
    第77至第79頁）、永業公司自93年起已向德久股份有限公司
    承租前揭大湖二廠土地之「土地廠房租賃契約書」影本2 份
    （附於同上偵卷第240 頁至第242 頁、第257 頁至第260 頁
    ）、被告委由案外人莊明琪向復興陶磁耐火工業股份有限公
    司承租前揭復興一廠土地之租用契約書影本1 份（附於95年
    度偵字第6852號卷第26頁至第28頁）、被告簽具承諾於95年
    11月30日前，將原本堆置在復興陶磁耐火工業股份有限公司
    土地（即復興一廠廠址）上之廢棄物搬離之切結書影本1 份
    （附於96年度偵字第182 號卷第241 頁至第242 頁）、臺北
    縣政府環境保護局稽查紀錄影本及95年12月15日稽查當日拍
    攝至現場照片（附於同上偵卷第179 頁至第208 頁）、臺灣
    士林地方法院檢察署檢察官現場勘驗筆錄及臺北縣政府警察
    局淡水分局96年4 月11日北縣警淡刑字第0960009641號函所
    附本案土地之複丈成果圖、土地謄本（附於同上偵卷第161
    頁至第178 頁）、臺北縣政府環境保護局97年4 月22日北環
    廢字第0970030838號函及其附件（證明永業公司於95年6 月
    間曾辦理廢木材再利用機構管制編號後，業經取得再利用機
    構管制編號，但該公司於95年至96年間，並未申請取得廢棄
    物清理許可證等情，附於本院卷第50頁至第54頁）。綜上，
    足認被告前揭自白與事實相符，堪予採信，被告甲○○及被
    告永業公司犯行均堪認定，應依法論科。
三、按廢棄物清理法所稱廢棄物，分下列二種：一、一般廢棄物
    ：垃圾、糞尿、動物屍體或其他非事業機構所產生足以污染
    環境之固體或液體廢棄物；二、事業廢棄物：（一）、有害
    事業廢棄物：由事業機構所產生具有毒性、危險性，其濃度
    或數量足以影響人體健康或污染環境之廢棄物；（二）、一
    般事業廢棄物：由事業機構所產生有害事業廢棄物以外之廢
    棄物；從事廢棄物清除、處理業務者，應向直轄市、縣（市
    ）主管機關或中央主管機關委託之機關申請核發公民營廢棄
    物清除處理機構許可文件後，始得受託清除、處理廢棄物業
    務，廢棄物清理法第2 條第1 項、第41條第1 項分別定有明
    文。次按廢棄物清理法之「清除」係指事業廢棄物之收集、
    運輸行為；「處理」係指（一）中間處理：指事業廢棄物在
    最終處置或再利用前，以物理、化學、生物、熱處理或其他
    處理方法，改變其物理、化學、生物特性或成分，達成分離
    、減積、去毒、固化或安定之行為。（二）最終處置：指衛
    生掩埋、封閉掩埋、安定掩埋或海洋棄置事業廢棄物之行為
    。（三）再利用：指事業產生之事業廢棄物自行、販賣、轉
    讓或委託做為原料、材料、燃料、填土或其他經中央目的事
    業主管機關認定之用途行為，並應符合其規定者，事業廢棄
    物貯存清除處理方法及設施標準第二條第2 、3 款分別定有
    明文。再按為有效清除、處理廢棄物，改善環境衛生，維護
    國民健康，公民營廢棄物清除、處理機構，必須具備一定之
    條件、具備自有設施、設置專業技術人員等（詳見事業廢棄
    物貯存清除處理方法及設施標準），始得向主管機關申請核
    發公民營廢棄物清除處理機構許可文件，廢棄物清理法第41
    條第1項 、第42條均有相同意旨之規定。此項立法目的，在
    於限定符合法定申請許可條件之專業機構始得從事廢棄物處
    理行為，並非容許一般欠缺專業能力之人擅自無照處理廢棄
    物。是該法第46條第4 款前段設有處罰擅自貯存、清除、處
    理廢棄物行為之規定，所指依規定領有許可文件，為阻卻違
    法之事由一節，非謂該款僅以公民營業者作為處罰對象，而
    應認對於任何人均受其規範，否則一般人擅自貯存、清除、
    處理廢棄物，無法處罰，當違本法為改善環境衛生、維護國
    民健康之旨（最高法院92年度台上字第1213號判決要旨參照
    ）。查被告永業公司及被告甲○○並未向所屬之縣（市）主
    管機關或中央主管機關委託之機關申請核發公民營廢棄物清
    除機構之許可文件，業據認定如前，是被告甲○○暨其擔任
    負責人之永業公司雖非公民營廢棄物清除機構，仍為廢棄物
    清理法第46條第4 款前段處罰之對象，被告甲○○竟於前揭
    時間，指示不知情之員工及廠商司機陸續將原本堆放在復興
    一廠，而屬永業公司因再利用廢木材所產生之一般廢棄物（
    即包括廢布條、廢塑膠等之垃圾），以貨車載送運輸至該公
    司所承租之前揭大湖二廠土地上傾倒，所為自應該當於前揭
    廢棄物清理法所禁止之未經取得公民營廢棄物清除處理機構
    許可文件，而擅自從事廢棄物清除之非法行為。故核被告甲
    ○○所為，係犯廢棄物清理法第46條第4 款之未依廢棄物清
    理法規定領有許可文件而從事廢棄物清除罪；被告永業公司
    之代表人即被告甲○○因執行業務而犯上開廢棄物清理法之
    罪，被告永業公司即應依廢棄物清理法第47條規定，科以同
    法第46條第4 款之罰金。又廢棄物清理法第46條第4 款前段
    所規定之未依廢棄物清理法規定領有廢棄物清除許可文件而
    從事廢棄物清除行為，其行為本質具有反覆實施同一行為之
    特性，是被告甲○○自95年10月底某日起，陸續從事廢棄物
    清除之行為，均係基於單一犯意接續為之，所侵害為環境保
    護之社會法益，應僅論以一罪。爰審酌被告永業公司及被告
    甲○○未依廢棄物清理法規定領有許可文件，竟於上開土地
    從事廢棄物之清除，影響環境之維護，被告甲○○於犯罪後
    一度否認犯行，然於本院審理中已坦承犯行，態度尚佳，兼
    衡其原有委請合法之廢棄物清運業者清除前揭廢棄物之計畫
    （有本院刑事卷第99頁至第102 頁附高雄縣環境保護局97年
    5 月6 日高縣環岡字第0970016255號函可稽），係因永業公
    司一時財務困窘，遂非法便宜行事之犯罪動機、目的，並其
    生活狀況及智識程度等一切情狀，分別量處如主文所示之刑
    。又被告永業公司及被告甲○○本件違反廢棄物清理法之犯
    行，其犯罪時間均係在96年4 月24日以前，合於中華民國九
    十六年罪犯減刑條例所規定之減刑條件，爰依該條例第2 條
    第1 項第3 款規定，均減其宣告刑二分之一，併就被告甲○
    ○部分諭知易科罰金之折算標準，以示懲儆。
四、末查被告用以清除前揭廢棄物之卡車，其中部分為廠商所有
    ，部分為被告永業公司所有等情，業據被告供明在卷，其中
    廠商所有部分，因非屬被告甲○○及永業公司所有之物，故
    無從宣告沒收，至為被告永業公司所有部分，經衡諸卡車之
    價值非低，相較於本案犯罪之時間不長，犯罪所得利益非鉅
    ，二者顯不相當，且卡車非屬違禁物，亦非專供本案犯罪之
    用，如予宣告沒收，有違比例原則，爰不予宣告沒收；至扣
    案之挖土機2 輛、推土機1 輛，天線1 支、無線電車裝台及
    手持無線電各1 台等物，核與本案論罪科刑之被告甲○○及
    永業公司犯行並無直接關連，爰均不予宣告沒收，應由檢察
    官另為適當之處置，附此敘明。
據上論斷，應依刑事訴訟法第299 條第1 項前段，廢棄物清理法
第46條第4 款、第47條，刑法第11條前段、第41條第1 項前段，
中華民國96年罪犯減刑條例第2 條第1 項第3 款、第7 條、第9
條，判決如主文。
本案經檢察官徐名駒到庭執行職務。
中    華    民    國    97    年    11    月    10    日
                  刑事第六庭審判長法  官  汪梅芬
                                  法  官  莊明達
                                  法  官  吳祚丞
以上正本證明與原本無異。
如不服本判決應於送達後10日內，向本院提出上訴書狀。其未敘
述上訴理由者，應於上訴期間屆滿後20日內向本院補提理由書狀
（均須按他造當事人之人數附繕本），切勿逕送上級法院。
                                  書記官  方蘭芬
中    華    民    國    97    年    11    月    10    日
附錄本案論罪科刑法條全文：
廢棄物清理法第46條（第4款）
有下列情形之一者，處 1 年以上 5 年以下有期徒刑，得併科新
臺幣 3 百萬元以下罰金：
一、任意棄置有害事業廢棄物。
二、事業負責人或相關人員未依本法規定之方式貯存、清除、處
    理或再利用廢棄物，致污染環境。
三、未經主管機關許可，提供土地回填、堆置廢棄物。
四、未依第41條第1 項規定領有廢棄物清除、處理許可文件，從
    事廢棄物貯存、清除、處理，或未依廢棄物清除、處理許可
    文件內容貯存、清除、處理廢棄物。
五、執行機關之人員委託未取得許可文件之業者，清除、處理一
    般廢棄物者；或明知受託人非法清除、處理而仍委託。
六、公民營廢棄物處理機構負責人或相關人員、或執行機關之人
    員未處理廢棄物，開具虛偽證明。
廢棄物清理法第47條
法人之負責人、法人或自然人之代理人、受僱人或其他從業人員
，因執行業務犯前二條之罪者，除處罰其行為人外，對該法人或
自然人亦科以各該條之罰金。


司法院資訊處製作；財團法人民間司法改革基金會備份。
